【裁判字號】    99,台抗,803
【裁判日期】    990930
【裁判案由】    殺人等罪延長羈押
【裁判全文】
最高法院刑事裁定              九十九年度台抗字第八０三號
抗  告  人  李簡旭
上列抗告人因殺人等罪案件，不服台灣高等法院台中分院中華民
國九十九年八月二十六日延長羈押之裁定（九十九年度上重更(一)
字第一五號），提起抗告，本院裁定如下：
    主  文
抗告駁回。
    理  由
本件原裁定以：抗告人李簡旭因殺人等罪案件，前經原審訊問後
，認為犯罪嫌疑重大，有刑事訴訟法第一百零一條第一項第一、
三款之情形，非予羈押，顯難進行審判，於民國九十九年三月三
十一日執行羈押，至同年六月三十日三個月羈押期間屆滿，經第
一次延長羈押後，至同年八月三十一日止，二個月羈押期間即將
屆滿。因認其羈押之原因依然存在，有繼續羈押之必要，而裁定
予以延長羈押二月。又按司法院釋字第六六五號解釋之解釋理由
書明載：「刑事訴訟法第一百零一條第一項第三款規定之羈押，
係因被告所犯為死刑、無期徒刑或最輕本刑為五年以上有期徒刑
之罪者，其可預期判決之刑度既重，該被告為規避刑罰之執行而
妨礙追訴、審判程序進行之可能性增加，國家刑罰權有難以實現
之危險，該規定旨在確保訴訟程序順利進行，使國家刑罰權得以
實現，以維持重大之社會秩序及增進重大之公共利益，其目的洵
屬正當。又基於憲法保障人民身體自由之意旨，被告犯上開條款
之罪嫌疑重大者，仍應有相當理由認為其有逃亡、湮滅、偽造、
變造證據或勾串共犯或證人等之虞，法院斟酌命該被告具保、責
付或限制住居等侵害較小之手段，均不足以確保追訴、審判或執
行程序之順利進行，始符合該條款規定，非予羈押，顯難進行追
訴、審判或執行之要件，此際羈押乃為維持刑事司法權有效行使
之最後必要手段，於此範圍內，尚未逾越憲法第二十三條規定之
比例原則，符合本院釋字第三九二號、第六五三號、第六五四號
解釋意旨，與憲法第八條保障人民身體自由及第十六條保障人民
訴訟權之意旨，尚無違背」等語。依上開司法院解釋及理由書內
容，可知其係要求附加考量被告除犯重罪外，是否有相當理由認
為其有逃亡、湮滅、偽造、變造證據或勾串共犯或證人之虞。查
本件抗告人業經第一審及原審之前審調查審認其確犯殺人重罪，
而犯殺人等罪經判處有期徒刑十四年在案，抗告人於此情形下為
規避刑罰之執行而妨礙審判程序進行之可能性已非同以往，應已
符合上述伴同重罪羈押考量之有逃亡之虞，而更有保全抗告人接
受審判之必要等語。經核於法尚無違誤。抗告意旨略稱：依司法
院釋字第六六五號解釋意旨，揭示羈押係干預人身自由之最大強
制處分，自僅能以之為保全程序之最後手段，羈押需有相當理由
，不可率然為之。抗告人於案發後即主動到案說明，且配合警方
製作筆錄，無逃亡之虞。又本案業經原審審理終結，相關證據及
證人業已調查完畢，亦無滅證、串供之虞，是抗告人已無羈押之
必要，亦無妨礙程序之進行。且抗告人經羈押二年，父親罹患心
臟病及糖尿病，需要照顧就醫，而官司久纏經濟負擔堪慮。原裁
定以臆測之詞，認定抗告人有逃亡之虞，難謂合於上開解釋之本
旨及比例原則，自有違誤云云。惟按：羈押之目的，在保全刑事
追訴、審判及刑之執行，或預防被告反覆實行同一犯罪。而羈押
之被告除有刑事訴訟法第一百十四條各款所列情形之一，經具保
聲請停止羈押不得駁回外，其他因犯罪經依法羈押之被告應否延
長羈押或許可停止羈押，事實審法院本有斟酌訴訟進行程度及其
他一切情事自由裁量之權。又司法院釋字第六六五號解釋所謂：
「刑事訴訟法第一百零一條第一項第三款規定，於被告犯該款規
定之罪，犯罪嫌疑重大，且有相當理由認為有逃亡、湮滅、偽造
、變造證據或勾串共犯或證人之虞，非予羈押，顯難進行追訴、
審判或執行者，得羈押之」等旨，雖係將該第三款以犯重罪作為
羈押原因之規定，限縮在併存有逃亡或滅證之虞等羈押原因時，
始得施予羈押，但亦併認此等羈押原因之成立，不必如同條項第
一款、第二款之規定，須達有「客觀事實」足認為有逃亡或滅證
之虞之程度，而以具有「相當理由」為已足。原裁定以抗告人所
涉犯為最輕本刑為五年以上有期徒刑之殺人罪，有刑事訴訟法第
一百零一條第一項第三款之事由，並有相當理由足認抗告人有逃
亡之虞，而予延長羈押。且依卷附資料，抗告人係與共同正犯，
將在浸泡水庫而攀附於塑膠竹筏之被害人，以竹筏在水中拖行，
致被害人失溫沈入冷冽水中，窒息死亡，經原審法院於九十九年
八月二十六日判決有罪，並處有期徒刑十二年，褫奪公權五年，
與其另犯之妨害自由罪部分所處之有期徒刑二年六月，定其應執
行刑為有期徒刑十四年，褫奪公權五年。原裁定認抗告人罪刑甚
重，有畏罪逃亡之虞，符合刑事訴訟法第一百零一條第一項第三
款之羈押原因，且有羈押之必要，而裁定予以延長羈押，已敘明
理由，且有卷內證據資料足憑，並不違背客觀存在之經驗法則、
論理法則，與司法院上揭解釋意旨亦無不符。抗告意旨徒憑己見
，任意指摘，難認為有理由，應予駁回。
據上論結，應依刑事訴訟法第四百十二條，裁定如主文。
中    華    民    國  九十九  年    九    月   三十   日
                      最高法院刑事第三庭
                          審判長法官  林  增  福  
                                法官  張  清  埤  
                                法官  陳  世  雄  
                                法官  何  菁  莪  
                                法官  王  居  財  
本件正本證明與原本無異
                                      書  記  官  
中    華    民    國  九十九  年    十    月   十一   日
                                                      v

司法院資訊處製作；財團法人民間司法改革基金會備份。
